臺灣桃園地方法院刑事判決
110年度易字第827號
公  訴  人  臺灣桃園地方檢察署檢察官 
被      告  許正義



上列被告因妨害自由等案件，經檢察官提起公訴(110年度偵字第
1694號)，本院判決如下：
    主  文
許正義犯強制罪，處拘役伍拾日，如易科罰金，以新臺幣壹仟元
折算壹日。
    事  實
一、許正義為張清騰之下屬，於民國109年8月4日上午11時許，
    在桃園市○○區○○路000號「華泰名品城」美食街洗碗間，不
    滿張清騰在布達公司事項後說「我講一次，你他媽要頂十句
    」，竟基於強制、毀損之犯意，摘下張清騰所配戴之眼鏡丟
    在地上，並拉扯張清騰所穿著之衣領拖至後場，以此強暴方
    式妨害張清騰行使自由行動之權利，並造成眼鏡鏡片刮花、
    鏡架歪斜與制服鈕扣脫落，足以生損害於張清騰。嗣經張清
    騰不堪受辱而報警處理，始悉上情。
二、案經張清騰訴由桃園市政府警察局中壢分局報告臺灣桃園地
    方檢察署檢察官偵查起訴。
    理  由
壹、證據能力部分：
    本案據以認定被告許正義犯罪之供述證據，其中屬於傳聞證
    據之部分，檢察官、被告在本院審理時均未爭執其證據能力
    ，復經本院審酌認該等證據之作成無違法、不當或顯不可信
    之情況，非供述證據亦查無公務員違背法定程序而取得之情
    事，揆諸刑事訴訟法第158條之4反面解釋、第159條至第159
    條之5之規定，均有證據能力。
貳、實體部分：
一、事實認定之理由及依據：
  ㈠被訴摘下告訴人張清騰所配戴之眼鏡丟在地上之行為：
　　訊據被告固坦承有摘下告訴人眼鏡之事實，惟矢口否認有何
    毀損之犯行，辯稱：本案起因是告訴人罵我，我不服氣，要
    告訴人跟我一起去找主任，但是告訴人整個人呆住了，一直
    愣在那裡，不敢跟我一起去，我就拉著告訴人的衣領，及摘
    下告訴人眼鏡握在手上，把眼鏡拿到辦公室交給主任，跟主
    任說是告訴人的眼鏡，並沒有把告訴人眼鏡摔在地上，或是
    弄壞他的眼鏡云云。經查：
　⒈被告為告訴人之下屬，亦為告訴人之組員，於109年8月4日上
    午11時許，在「華泰名品城」美食街洗碗間，摘下告訴人所
    配戴之眼鏡等情，業據被告於警詢、偵查及本院審理時供承
    在卷(見偵字卷第9頁、43頁；審易字卷第50頁；易字卷第10
    5頁、120-121頁、159頁)，核與證人即告訴人於警詢、偵查
    及本院審理時、證人即在場同事王烊秦於本院審理時之證述
    情節大致相符(見偵字卷第23-24頁、59頁；易字卷第140-14
    1頁、147頁、150-153頁)，並有遭被告摘下之眼鏡照片2張
    在卷可稽(見偵字卷第27頁)，此部分事實，堪以認定。被告
    不滿告訴人在布達公司事項後說「我講一次，你他媽要頂十
    句」，而於前揭時、地為摘下告訴人配戴眼鏡之行為，迭據
    告訴人於警詢及本院審理時證述綦詳(見偵字卷第24頁；易
    字卷第140頁、142頁)，且為被告所坦認(見偵字卷第9頁、4
    3頁；審易字卷第50頁；易字卷第105頁)，衡以告訴人尚能
    明白交待發生衝突之緣由，且屬不利於己之證述，應認與事
    實相符，並以此補充犯罪事實如前，亦堪認定。
　⒉告訴人於警詢時證稱：被告聽到我說「我講一次，你他媽要
    頂十句」，便暴走扯下我的眼鏡丟在地上，導致我的眼鏡鏡
    片刮花、鏡架變形等語(見偵字卷第24頁)，復於偵查中具結
    證述：被告聽到我有點針對事情就不高興動手，把我的眼鏡
    拿下來丟在地上等語(見偵字卷第59頁)，再於本院審理時具
    結證述：當時正在開會，我跟他們講，只有被告一直在唱反
    調、答非所問還有頂嘴，導致我情緒有點上來，講了不該說
    的話，就如同他告我的「我講一句，你他媽頂十句」，然後
    被告衝過來拉住我，把我的眼鏡拉扯下來，直接丟在地上。
    後來，我有去檢查眼鏡損壞的情形，就是鏡片部分有稍微磨
    損、鏡框鬆脫沒辦法戴。當下戴上去的時候，鏡片多了幾條
    線，這幾條線是在被告扯下眼鏡前沒有的，鏡架的地方有歪
    掉，因為有點久了，只知道其中一邊鏡架鬆脫等語(見易字
    卷第140-144頁、146頁)，前、後證述大致相符，尚無明顯
    瑕疵齟齬，再佐以證人王烊秦於本院審理時具結證述：當時
    距離被告、告訴人大概四公尺左右，只有看見他們有推擠衝
    突，也有看到告訴人的眼鏡掉下來，但沒有看見眼鏡究竟是
    怎麼掉下來的。因為我並不是站在離他們很近的地方去看細
    小的動作，但是一定有弄到臉上，告訴人的眼鏡才會掉。我
    有看到被告弄到，然後告訴人的眼鏡掉到地上，當下沒有看
    見用摘的動作，可是看到有手部的動作等語(見易字卷第153
    -154頁)，益徵告訴人眼鏡在與被告衝突之後，確實有掉落
    在地上之情形，均足見告訴人前揭所證，確屬可採，堪認被
    告摘下告訴人眼鏡後丟在地上，導致鏡片刮花、鏡架歪斜之
    事實，至為灼然。
　⒊至於被告固以前揭情詞置辯，惟查，不論依告訴人、證人王
    烊秦上述證詞，皆明確證稱告訴人眼鏡斯時已掉在地上，已
    如前述，且依當下情形，被告隨後拉扯告訴人之衣領拖至後
    場找主管理論，可見被告當時情緒非常激動，在摘下告訴人
    眼鏡之後，是否如其所述將眼鏡一直握在手上，已非無疑，
    是被告所辯，不足採信。此外，被告於最後陳述時稱：希望
    法院不要告發王烊秦偽證，他很冤枉，讓他沒事就好，王烊
    秦也是不得已，我知道他要上班不容易、生活也很困難云云
    (見易字卷第160頁)，質疑證人王烊秦於本院審理時之證述
    不可信，然而，證人王烊秦已於本院審理時證述：跟告訴人
    、被告過去沒有仇恨、不愉快糾紛或特殊情誼，可以公正地
    描述所看到的事實，而不偏袒任何一方等語(見易字卷第150
    頁)，且依證人王烊秦之證述內容，並非一味地契合告訴人
    之證詞，衡情應無甘冒偽證罪刑罰之風險，刻意勾串虛編不
    實證詞以構陷被告之可能與必要，是被告上開質疑，顯屬無
    據。
　㈡被訴拉扯告訴人所穿著之衣領拖至後場之行為：
　　訊據被告對於此部分事實坦承不諱(見易字卷第120-121頁、
    159頁)，核與證人即告訴人於警詢、偵查及本院審理時、證
    人王烊秦於本院審理時之證述情節相符(見偵字卷第23-24頁
    、59頁；易字卷第140-143頁、148頁、154頁)，並有制服鈕
    扣脫落之照片1張在卷可憑(見偵字卷第28頁)，足見被告上
    開任意性自白與事實相符，確屬可信，堪認被告隨後拉扯告
    訴人所穿著之衣領拖至後場，並以此強暴方式妨害告訴人行
    使自由行動之權利，及造成告訴人制服鈕扣脫落之事實，昭
    然若揭。
　㈢綜上所述，本案事證明確，被告犯行洵堪認定，均應依法論
    科。
二、論罪科刑：
　　核被告所為，係犯刑法第304條第1項之強制罪、第354條之
    毀損他人物品罪。按行為人實施犯罪之時地，在自然意義上
    雖非完全一致，但仍有部分合致，且犯罪目的單一，依一般
    社會通念，認應評價為一罪方符合刑罰公平原則，如予數罪
    併罰，反有過度處罰之疑，與人民法律感情亦未契合，故於
    刑法廢除牽連犯及連續犯後，應依個案情狀，考量一般社會
    通念及刑罰公平原則，適度擴張一行為概念，論以接續犯或
    一行為觸犯數罪名之想像競合犯，方屬適當(最高法院97年
    度台上字第1880號判決意旨參照)。被告所為毀損、強制之
    行為雖有先後之分，然有部分合致，且係基於一個對於告訴
    人洩憤之意思決定，而先後為上開行為，是認被告前揭所為
    ，犯罪目的單一，在法律上應評價為一行為，被告以一行為
    觸犯上開二罪，應依刑法第55條想像競合犯之規定，從一重
    之強制罪處斷，公訴意旨認應予分論併罰，容有未洽。被告
    前因公共危險案件，經本院以106年度壢交簡字第2023號判
    決判處有期徒刑5月確定，於107年11月7日執行完畢，有臺
    灣高等法院被告前案紀錄表1份在卷可考，其於五年以內故
    意再犯本件有期徒刑以上之罪，固為累犯，但衡以本案所犯
    與前開案件之罪質並非完全相同，難認對刑法之反應力薄弱
    ，併參酌司法院釋字第775號解釋意旨，認依累犯規定加重
    其最低本刑，有違罪刑相當原則，爰不依刑法第47條第1項
    規定加重其最低本刑。爰以行為人之責任為基礎，審酌被告
    遇有糾紛，本應循和平方式，理性溝通、冷靜處理，被告竟
    未能節制自我情緒而為本案毀損、強制犯行，所為實不可取
    ，併考量其犯罪之動機、目的、手段、素行，本件犯罪情節
    及所生損害，被告犯後僅坦認部分犯行，但無意願與告訴人
    談論和解之態度(見偵字卷第44頁)，暨於本院審理時自述高
    中畢業之智識程度、目前從事大廈管理清潔員、經濟勉持之
    生活狀況等一切情狀，量處如主文所示之刑，並諭知易科罰
    金之折算標準，以示懲儆。
據上論斷，應依刑事訴訟法第299條第1項前段，刑法第304條第1
項、第354條、第55條、第41條第1項前段，刑法施行法第1條之1
第1項，判決如主文。
本案經檢察官王文咨提起公訴，檢察官周彤芬到庭執行職務。
中　　華　　民　　國　　111 　年　　3 　　月　　10　　日
                  刑事第十五庭  法　官　吳軍良
以上正本證明與原本無異。
如不服本判決應於收受判決後20日內向本院提出上訴書狀，並應
敘述具體理由。其未敘述上訴理由者，應於上訴期間屆滿後20日
內向本院補提理由書(均須按他造當事人之人數附繕本)「切勿逕
送上級法院」。 
　　　　　　　　　　　　　　　  書記官　魏妙軒
中　　華　　民　　國　　111 　年　　3 　　月　　10　　日
附錄本案論罪科刑法條全文：
刑法第304條
Ⅰ以強暴、脅迫使人行無義務之事或妨害人行使權利者，處三年
  以下有期徒刑、拘役或九千元以下罰金。
Ⅱ前項之未遂犯罰之。
刑法第354條
　毀棄、損壞前二條以外之他人之物或致令不堪用，足以生損害
  於公眾或他人者，處二年以下有期徒刑、拘役或一萬五千元以
  下罰金。